【裁判字號】    99,上易,1519
【裁判日期】    990826
【裁判案由】    竊盜
【裁判全文】
臺灣高等法院刑事判決                99年度上易字第1519號
上  訴  人
即  被  告  丁○○
上列上訴人因竊盜案件，不服臺灣桃園地方法院99年度易字第52
號，中華民國99年5月31日第一審判決（起訴案號：臺灣桃園地
方法院檢察署98年度偵字第13997號），提起上訴，本院判決如
下：
    主  文
原判決撤銷。
丁○○無罪。
    理  由
一、公訴意旨略以：被告丁○○意圖為自己不法之所有，於民國
    98年6月17日晚上10時許，在桃園縣桃園市○○○路309號前
    之停車格，竊取被害人丙○○所有之車牌號碼HZB-258號重
    型機車，得手後供己代步使用。嗣於98年6月18日凌晨0時40
    分許，行經桃園縣龍潭鄉○○路與龍元路口處時，為警察覺
    有異而當場查獲，並扣得鑰匙3支，因認被告涉有刑法第320
    條第1項之竊盜罪嫌等語。
二、按犯罪事實應依證據認定之，無證據不得認定犯罪事實；不
    能證明被告犯罪者，應諭知無罪之判決；刑事訴訟法第154
    條第2項、第301條第1項分別定有明文。又按刑事訴訟法第
    161條第1項亦規定，檢察官就被告犯罪事實，應負舉證責任
    ，並指出證明之方法，是檢察官對於起訴之犯罪事實，應負
    提出證據及說服之實質舉證責任，倘其所提出之證據，不足
    為被告有罪之積極證明，或其指出證明之方法，無從說服法
    院以形成被告有罪之心證，基於無罪推定之原則，自應為被
    告無罪判決之諭知（最高法院92年度臺上字第128號判例參
    照）。
三、檢察官認被告丁○○涉犯前揭竊盜罪嫌，無非係以被告於警
    詢及偵查中之供述、被害人即證人丙○○之證詞、贓物認領
    保管單及車籍查詢基本資料等為其主要論據。訊據上訴人即
    被告丁○○對於其於前揭時、地，騎乘被害人丙○○所有遭
    竊之上開重型機車為警攔檢查獲之事實固供承在卷，惟堅決
    否認有何竊盜犯行，辯稱：車牌號碼HZB-258號重型機車是
    伊在桃園縣八德市向友人借用，伊沒有偷車等語。
四、經查：
  (一)被害人丙○○於98年6月17日上午10時許，將其所有之上開
    機車停放在桃園縣桃園市○○○路309號前之機車停車格內
    ，嗣於同日晚上11時許，發現上開機車已不在上址等情，固
    據證人丙○○迭於警詢、偵訊及原審供證明確（偵查卷第23
    至25、45、46頁、原審卷第37、38頁），是被害人所有之前
    揭機車遭竊之事實，固堪予認定。惟因被害人未見竊賊之形
    貌，且卷附之贓物認領保管單、車籍資料等物，亦僅能證明
    上開機車失竊及被告騎乘該失竊機車為警查獲之事實，尚無
    從直接證明該機車即為被告所竊取。故本件竊盜案件是否為
    被告所為，尚須積極之證據以證明之。
  (二)又證人甲○○於原審供證：被告曾於98年6月間，打電話給
    伊，說他人在桃園沒有錢可以回家，叫伊借錢給他，或是借
    車讓他騎車回去，剛好伊朋友乙○○騎車跑來大溪找伊，我
    就向乙○○借車，結果乙○○說他以前在宜蘭跟被告一起被
    關過，伊問乙○○方不方便載被告回家，他說「可以，剛好
    這麼久沒有見到丁○○了」，乙○○就騎車去載被告，被告
    被警查獲之那輛機車就是乙○○騎過去等語（原審卷第78至
    80頁），核與被告所辯前揭機車係向友人借用乙情吻合。雖
    細譯被告於偵審中歷次所述，對於當日究係向何人借車一節
    ，忽而稱是向「螃蟹」借車、忽而又稱係向「布丁」借車；
    對於借車人之特徵，亦時而稱「身高約170公分、身材肥胖
    約80公斤」、時而又稱「瘦瘦的、約165公分、60公斤」，
    對於借車當時有何人在場一節，亦時而稱「現場只有我和螃
    蟹兩個人」、時而或稱「除螃蟹之外，尚有小毛在場」，是
    被告對於當日究係向何人借車、該人之特徵、借車時有何人
    在場等重要情節，固有前後供述矛盾不一之情。惟按認定犯
    罪事實應依證據，為刑事訴訟法所明定，故被告否認犯罪事
    實所持之辯解，縱屬不能成立，仍非有積極證據足以證明其
    犯罪行為，不能遽為有罪之認定（最高法院30年上字第1831
    號判例參照）。是以，尚不能僅因被告對於係何人交付前揭
    機車乙情，無法提出證據以供法院調查，即任意推定被告有
    上開公訴意旨所指之竊盜罪行。
  (三)依檢察官所舉卷內現有證據僅能證明被害人丙○○所有之前
    揭機車遭竊，及被告騎乘該失竊機車為警查獲之事實，惟仍
    不能排除被告前因返家之便而向他人借用該機車之可能性。
    被告無自證己罪之義務，是被告縱未能明確說明係何人交付
    前開機車，仍不得因此逕以其為犯罪行為人。
五、綜上所述，被告前開辯解尚非全無可信，自難徒憑被害人片
    面之指訴，及被告騎乘前揭贓車為警查獲，即遽以公訴意旨
    所載之竊盜罪名相繩。此外，本院復查無其他任何積極或確
    切之證據，足以證明被告有公訴意旨所載之竊盜犯行，尚不
    能證明其犯罪，依法即應諭知其無罪之判決，原審未為深究
    ，遽以竊盜罪刑論科，於法即有未合。被告上訴，否認犯罪
    ，指摘原判決不當，為有理由。應由本院撤銷改為被告無罪
    之諭知。又上開竊盜罪與收受贓物罪，基本事實並不相同，
    自無從變更起訴法條而改依收受贓物罪論處。故被告是否另
    涉有收受贓物罪嫌，應由原審檢察官依法另為偵辦，非本院
    所得審究，併此敘明。
據上論斷，應依刑事訴訟法第369條第1項前段、第364條、第301
條第1項，判決如主文。
本案經檢察官劉靜婉到庭執行職務。
中    華    民    國    99    年    8     月    26    日
                  刑事第二十一庭審判長法  官  蔡聰明
                                      法  官  趙文
                                      法  官  楊力進
以上正本證明與原本無異。
不得上訴。
                                      書記官  彭威翔
中    華    民    國    99    年    8     月    26    日

司法院資訊處製作；財團法人民間司法改革基金會備份。
